臺灣板橋地方法院民事判決　九十年度訴字第二○二九號
　　原　　　告　丙○○
　　被　　　告　乙○○
　　被　　　告　三重汽車客運股份有限公司
　　法定代理人　甲○○
　　複　代理人　張啟前
右當事人間請求侵權行為損害賠償事件，本院判決如左：
    主    文
被告應連帶給付原告新臺幣陸佰玖拾肆萬捌仟貳佰零捌元，及其中新臺幣肆佰陸拾伍
萬柒仟貳佰元，被告乙○○自民國九十年二月二十八日起，被告三重客運股份有限公
司自民國九十年三月四日起；其餘貳佰貳拾玖萬壹仟零捌元，被告自民國九十一年十
一月二十九日起，均至清償日止，按年息百分之五計算之利息。
原告餘其餘之訴駁回。
訴訟費用由被告連帶負擔十分之九，餘由原告負擔。
本判決第一項於原告以新臺幣壹佰萬元為被告供擔保後，得假執行；被告如於假執行
程序實施前，以新臺幣陸佰玖拾肆萬捌仟貳佰零捌元為原告預供擔保，得免為假執行
。
原告其餘假執行之聲請駁回。
    事    實
甲、原告方面：
一、聲明：求為判決被告應連帶給付原告新臺幣（下同）八百五十一萬零九百五十五
    元，及起訴狀繕本送達翌日起至清償日止，按年息百分之五計算之利息；並陳明
    願供擔保請准宣告假執行。
二、陳述：
（一）被告乙○○係被告三重客運股份有限公司（下簡稱三重客運）司機，於民國八
      十九年三月十七日十六時五十分許，駕駛車號ＦＪ─六八六號營業大客車（下
      簡稱系爭大客車），沿台北縣泰山鄉○○○路往林口鄉方向行駛，行至橫窠雅
      路泰林幹三十號電線桿前，在劃有分向線之道路竟違規超車將車駛入來車車道
      ，直接撞擊原告騎乘車號ＡＲＳ─五六七號重型機車（下簡稱系爭機車），致
      原告受有左大腿廣泛性軟組織扯裂並缺損、左右股骨骨折、併腓神經麻痺至垂
      足變形、併廣泛性軟組織壞死皮膚缺損、右手肘開骨折及脫臼、右上肢後骨神
      經麻痺致右手伸展功能喪失、左小腿皮膚缺損、皮膚缺損占體表面積百分之十
      、右前手臂後骨神經受傷、左側第四、五腰脽受傷、總啡神經麻痺左下肢輕癱
      等傷害。經鑑定結果，原告並無任何肇事因素，本件車禍之肇事責任應由被告
      乙○○負全責。又被告乙○○既受僱於被告三重客運，且因執行職務肇禍，依
      民法第一百八十八條規定，被告三重客運自應與被告乙○○負連帶賠償之責。
（二）茲就請求金額說明如下：
    (1)醫療費：事發起迄起訴之日止，原告共支出四十七萬七千四百九十元。迄九十
      年十一月十九日止，又支出十三萬八千七百七十四元。迄九十一年九月十六日
      止，又支出四萬一千零九十九元，合計六十五萬七千三百六十三元（含健保給
      付部分）。被告既未舉證證明已經投保強制汽車責任險，並由保險人向全民健
      康保險局為該項給付，健保負擔之費用自不應扣除。
    (2)看護費：原告從八十九年三月十七日起，住院一百零三日，以每日看護費用二
      千一百元計算，合計二十一萬六千三百元。
    (3)車費：原告於八十九年五月二十四日出院後，每週須回醫院復健二次，每次來
      回車資為三百元，至八十九年十二月二十四日止，共一萬六千八百元。
    (4)休學損失費用：原告於車禍當時，就謮國立泰山高級中學附設高級中學進修學
      校汽車修護科（下簡稱泰中汽修科）三年級，因車禍受傷必須們學。於一年後
      重新入學，必須重新繳納學雜費一萬二千三百二十六元、書籍費一千六百元、
      簿本費及校刊費五百元、校門警衛費二百元，合計一萬四千六百二十六元。前
      開費用既不因休學而於復學時得免除，自得被告為賠償之請求。又原告休學一
      年，將延後畢業一年，以行政院勞委會統計處所公布汽車修護工平均月薪三萬
      六千零三十一元計，延後畢業一年之工作薪資損失為四十三萬二千三百七十二
      元。
    (5)車損費用：系爭機車為原告向所有人即訴外人戴仍志所借用，因系爭車禍之發
      生，致滑向路邊水溝遺失，經原告賠償車主五萬元，既屬因本件侵權行為衍生
      之債，自應由被告負賠償之責。
    (6)勞動能力減損：原告所受之傷害，約喪失百分之六十工作能力，換言之每個月
      喪失工作所得為二萬一千六百十九元，以將來可工作之期間為四十年計，計損
      失一千零二十七萬七千一百二十元，依霍夫曼係數扣除中間利息，應由五百六
      十九萬三千元。
    (7)慰撫金：原告於車禍發生時滿十九歲，未滿二十歲，如日東昇，對人生充滿希
      望。因系爭車禍致中度肢障，不但工作收入受影響，再尋結對象之機會亦大大
      降低，肉體及精神上所受之痛楚，非可言喻，是請求賠償精神損失二百萬元。
    綜上，合計請求金額為九百零八萬四百五十五元，扣除被告已經賠償之五十六萬
    九千五百元後，尚餘八百五十一萬零九百五十五元，爰依侵權行為法律關係請求
    被告連帶賠償。
三、證據：提出診斷證明書一份、醫療費收據四十紙、統一發票、病患服務人員酬勞
    、工作說明及診斷明書、收費明細及註冊須知、勞動統計調查表、行車執照及證
    明書各一份；聲請囑託國立臺灣大學附設醫院鑑定原告勞動能力喪失比例。
乙、被告方面：
一、聲明：求為判決駁回原告之訴及假執行之聲請；並陳明如受不利判決願供擔保請
    免為假執行。
二、陳述：
（一）關於本件侵權行為事實部分，原告並非受被告乙○○所駕駛之大客車直接撞擊
      ，而係一時驚慌致機車倒地，原告身體滑動始碰撞大客車體。又原告於駕駛系
      爭機車行進經肇事路段時，既未戴安全帽，顯違背交通安全規則，而就損害之
      發生與有過失。
（二）關於原告所請求之損害額：
    (1)醫療費用部分：應扣除健保給付部分，僅就自付額得為請求。
    (2)休學所生已繳納學雜費等部分，非本件車禍發生後所支出，且其中書籍、簿本
      費用更非今年不用明年即成廢紙，是前開請求與本件侵權行為顯無因果關係，
      故不得請求。
    (3)休學一年減少一年收入部分，亦無因果關係。
    (4)看護費用及車資部分，原告則未提出單據以佐其說，是此部分請求亦應駁回。
    (5)慰撫金部分則屬過巨。
三、證據：請求調閱原告行車資料，查明原告是否有駕照及曾經違規事實。
    理    由
一、本件原告主張：因被告乙○○係被告三重客運司機，於八十九年三月十七日十六
    時五十分許，駕駛系爭大客車，沿台北縣泰山鄉○○○路往林口鄉方向行駛，行
    至橫窠雅路泰林幹三十號電線桿前，在劃有分向線之道路竟違規超車將車駛入來
    車車道，直接撞擊原告騎乘系爭機車，致原告受有左大腿廣泛性軟組織扯裂並缺
    損、左右股骨骨折、併腓神經麻痺至垂足變形、併廣泛性軟組織壞死皮膚缺損、
    右手肘開骨折及脫臼、右上肢後骨神經麻痺致右手伸展功能喪失、左小腿皮膚缺
    損、皮膚缺損占體表面積百分之十、右前手臂後骨神經受傷、左側第四、五腰脽
    受傷、總啡神經麻痺左下肢輕癱等傷害，應負車禍金部肇事責任等情。除其中系
    爭大客車係直接撞擊系爭機車，及過失比例一節，為被告所否認並辯稱：是原告
    自己滑倒再與系爭大客車發生碰撞，非二車直接撞擊；原告無駕照且未帶安全帽
    就車禍發生與有過失等語外，餘被告並未有爭執，堪認為真正。
二、又關於兩造所爭執，原告受傷之經過（即兩車間為直接碰撞；或閃避不及人體滑
    撞），及過失比例部分。經查(1)依卷附道路交通事故調查報告表現場圖所繪二車
    相對位置綜合以觀，本件應係如被告所指：原告於駕駛系爭機車自對向駛來時，
    忽見被告乙○○駕駛系爭大客車違規超車駛入對向車道，見狀緊急煞車右閃失控
    ，致機車倒地滑向路邊水溝（即依現場圖示兩車碰撞前，於對向車道留有系爭機
    車倒地所遺十五公尺刮地痕，倘二車直接碰撞後機車始倒地，則不致於前方留下
    刮地痕），原告再滑撞系爭大客車左前保險桿，並滑入大客車底左腿遭大客車右
    前輪壓住所致。原告主張二車直接發生碰墥一節，應無可採。(2)又原告於駕駛系
    爭機車時領有駕駛執照一節，業據原告當庭提出駕駛執照原本經本院核對無誤發
    還，並為被告所不爭執，堪認為真正；而事發時，原告係有依規定頭戴安全帽，
    並於車禍發生後安全帽掉落大客車底等情，復據原告提出道路交通事故證明書一
    紙為佐。參以，經本院刑事庭將相關車禍紀錄送臺灣省台北縣區車輛行車事故鑑
    定委員會鑑定，及臺灣省車禍事故覆議委員會覆議結果，亦均認：被告乙○○行
    至肇事彎道上坡路段劃有分向線路段違規超車侵入來車道，為肇事主因。被告丙
    ○○無肇事因素等情，有鑑定函二紙在卷可憑。經本院調查之結果，被告所辯原
    告就系爭車禍之發生與有過失一節，應無足採。是原告主張本件車禍之肇事責任
    依民法第一百八十四條第一項前段規定應由被告乙○○負全責。又被告乙○○既
    受僱於被告三重客運，且因執行職務肇禍，依民法第一百八十八條規定，被告三
    重客運自應與被告乙○○負連帶賠償之責等情，即屬有據，應予准許。
三、按不法侵害他人之身體或健康者，對於被害人因此喪失或減少勞動能力，或增加
    生活上之需要時，應負擔損害賠償責任；不法害他人身體、健康：：，被害人雖
    非財產上之損害，亦得請求賠償相當之金額，民法第一百九十三條第一項、第一
    百九十五條第一項分別定有明文。茲就原告請求之金額臚列說明於后：
（一）醫療費：
      原告主張：事發迄九十一年九月十六日止，共支出醫療費用六十五萬七千三百
      六十三元（含健保給付），固提出收據四十紙及統一發票一紙為證。然觀其中
      七萬二千六百七十六元（含膝部支架費五千元）部分固屬原告實際自費支出之
      費用，其餘部分則係屬全民健保給付之費用。而依全民健康保險法第八十二條
      規定「保險對象因汽車交通事故，經本保險提供醫療給付者，本保險之保險人
      ，得向強制汽車責任險保險之保險人，代位請求該項給付。」。即於全民健康
      保險局代為支付非自付額後，該部分之賠償請求權已法定移轉予全健康保險局
      ，原告無得再就健保局已給付金額部分再為請求。故經本院調查之結果認，此
      部分原告請求被告賠償實際支出之醫療費用共七萬二千六百七十六元，為有理
      由，逾此部分則屬無據。
（二）看護費：
      原告主張：原告從八十九年三月十七日起，住院一百零三日，以每日看護費用
      二千一百元計算，合計二十一萬六千三百元，業據提出病患服務人員酬勞及工
      作說明及診斷明書各一份為證。經本院審酌，依原告所提出長庚紀念醫院九十
      一年十月三日診斷證明書（被告對於形式之真正未有爭執）既載：原告係於八
      十九年三月十七日至五月二十四日（共七十一日）、同年九月十七日至九月二
      十三日（共五日）、九十年一月二十九月至二月四日（共七日）、同年五月二
      十九日至六月九日（共十二日）及九十一年一月一日至同年月八日（共八日）
      ，合計共一百零三日（71+5+7+12+8=103），且因左肢輕癱行動不便，多處骨
      折需人照料等情，則原告主張前開住院之一百零三日有顧請看護照料之必要一
      節，應屬有據。再以原告所提出卷附病患服務人員酬勞及工作說明所示，一般
      病床全日班之看護費一日為二千一百元。則原告主張因被告乙○○之侵權行為
      ，致伊增加生活上之需要而須顧請看護，被告應賠償二十一萬六千三百元（
      2100x103=216300），為有理由，應予准許。
（三）車費：
      原告主張：其於八十九年五月二十四日出院後，每週須回醫院復健二次，每次
      來回車資為三百元，至八十九年十二月二十四日止，共一萬六千八百元等情。
      既為被告所否認，自應由原告就此部分積極、利己事實負舉證之責，惟未提出
      任何證據以供本院審酌，經本院調查之結果，此部分請求為無理由，應予駁回
      。
（四）休學損失費用：
      原告主張：其於車禍當時，就讀泰中汽修科三年級，因車禍受傷必須休學。於
      一年後重新入學，必須重新繳納學雜費一萬二千三百二十六元、書籍費一千六
      百元、簿本費及校刊費五百元、校門警衛費二百元，合計一萬四千六百二十六
      元。因前開費用於復學時既不得免除，故得被告為賠償之請求等情，固據提出
      註冊須知一份為證。惟按損害賠償之債，以有損害之發生及有責任原因之事實
      ，並二者間有因果關係為成立要件。故原告所主張損害賠償之債，如不合於此
      項成立要件者，即難謂有損害賠償請求權存在（最高法院四十八年台上字第四
      八一號判例參照）。查本件原告就主張休學所支出之書籍費、簿本費等何以於
      復學後無法再使用一節，並未提出證據以供本院審酌。參以於休學後原繳納之
      校刊費、學雜費、校警等費用是否得於復學後扣抵，乃涉原告與學校間契約之
      約定；而復學後所再支出之學雜等費用，亦係基於與學校間入學之約定，故難
      認前開支出與本件侵權行為間，具有相當因果關係。故原告此部分之請求，與
      本件侵權行為間，既乏因果關係，自屬無據。
（五）車損費用：
      原告主張：系爭機車為原告向所有人即訴外人戴仍志所借用，因系爭車禍之發
      生，致滑向路邊水溝遺失，經原告賠償車主五萬元等情，固據提出行車執照及
      證明書各一份為證，並為被告所不爭執，而可信為真。惟按系爭機車因被告侵
      權行為致遺失，其中受害權利應為訴外人戴仍志之所有權（即侵權行為之請求
      權人為所有人），依原告提出證明書既僅載「原告因遺失借用之機車，與訴外
      人戴仍志達成和解，賠償五萬元。」，而無債權讓與相關情事（遑論本件原告
      亦未主張有何債權讓與之情），此部分原告自無得逕本於侵權行為受害人地位
      為車損之請求。至原告賠償予車主之五萬元，乃係本於其與車主間借貸關係債
      務不履行所達成和解，與本件侵權行為間無相當因果關係。故原告此部分之請
      求，應乏所據。
（六）勞動能力減損：
      原告主張：其休學一年，將延後畢業一年，以行政院勞委會統計處所公布汽車
      修護工平均月薪三萬六千零三十一元計，延後畢業一年之工作薪資損失為四十
      三萬二千三百七十二元；再者，原告所受之傷害，約喪失百分之六十工作能力
      ，換言之每個月喪失工作所得為二萬一千六百十九元，以將來可工作之期間為
      四十年計，計損失一千零二十七萬七千一百二十元，依霍夫曼係數扣除中間利
      息，應為五百六十九萬三千元，合計六百十二萬五千三百七十二元（
      432372+0000000=0000000）等情，固提出勞動統計調查表各一份為證。然查
    (1)原告係於六十九年九月十三日生，倘未發生本件車禍中途休學且順利畢業，係
      於九十年六月間始畢業（此時原告已滿二十歲），有身份證影本及八十九年度
      第二學期收費明細在卷可佐。是原告前開二部分勞動能力減損之請求，應有重
      覆列計之誤，故本院就原告此二部分主張，合併說明於后，先此敘明。
    (2)查本件經本院依原告聲請囑託國立臺灣大學附設醫院鑑定原告勞動能力喪失比
      例結果，經該院於九十一年八月二十六日以九十一校附醫秘字第九一○○○一
      四五七三號函覆結果認：原告經過肌腱移轉手術後功能有明顯進步，大抵關節
      活重度及肌力皆已正常，但仍有跛行及不穩現象。有關勞動能力喪失比例鑑定
      ，由於其原先工作屬於重度負重型工作，須抬三十六公斤，雖目前仍可搬運十
      二至十七公斤（喪失百分之五十以上）且無法將重物從地面搬到腰部，依據美
      國加州的工作能力損失表認原告喪失勞動能力比例為百分之六十，有該院鑑定
      函一紙在卷可佐。再依原告所提出行政院勞工委員會統計處所公布汽車修護工
      每人平均每月薪資三萬六千零三十一元計算，喪失百分六十勞動比例之每月損
      失薪資為二萬一千六百十九元（36031X0.6=21619），年薪則為二十五萬九千
      四百二十八元（21619X12=259428）。
    (3)再自被告原預定畢業時程（二十歲又八個月）起算至退休年齡六十歲止，共三
      十九點三三年。並依霍夫曼計算法，如一次給付扣除中間利息後，其計算式為
      ：
      [259428*21.   00000000（此為應受扶養39年之霍夫曼係數）+259428*0.33*
      （ 22.00000000-00. 00000000）]=0000000（小數點以下四捨五入）
      此部分原告得請求之金額為五百七十二萬八千七百三十二元，逾此部分之請求
      則屬無據，應予駁回。
（七）精神慰撫金部分：
      原告主張：其於車禍發生時滿十九歲，未滿二十歲，因系爭車禍致中度肢障，
      不但工作收入受影響，再尋結對象之機會亦大大降低，肉體及精神上所受之痛
      楚，非可言喻，是請求賠償精神損失二百萬元等情。經本院審酌原告現為高中
      畢業，尚未婚，因本件車禍致下肢經手術後仍有跛行及不穩障害，無法再從事
      原來工作，僅能從事靜態工作（此部分有前述鑑定報告可佐）；被告乙○○為
      國小畢業，已婚，之前事駕駛工作，目前於洗衣店服務，月薪約三萬元，育有
      一未成年子女（就讀高中）（此部分為原告所不爭執，並有警訊筆附卷可查。
      ）；被告三重客運以公路汽車客運及遊覽車客運為主營業項目，登記資本額為
      一億九千萬元（有公司登記基本資料查詢表一份附卷憑）等兩造身分、地位、
      經濟能力等一切情狀，認原告請求賠償一百五十萬元，為有理由，逾此部分之
      請求則屬過巨，應予駁回。
四、綜上論述，依侵權行為法律關係被告應連帶給付原告之金額應為七百五十一萬七
    千七百零八元（72676+216300+0000000+0000000=0000000），再扣除被告已經給
    付之五十六萬九千五百元（此部分原告未有爭執，並自醫療、看護及勞動損失費
    用扣抵），為六百九十四萬八千二百零八元（即僅餘勞動損失五百四十四萬八千
    二百零八元，及精神慰撫金一百五十萬元）。即本件原告本於侵權行為法律關係
    請求被告連帶給付六百九十四萬八千二百零八元，及其中四百六十五萬七千二百
    元（原告起訴時已為並經本院准許請求：勞動損失為三百十五萬七千二百元，慰
    撫金一百五十萬元，共計四百六十五萬七千二百元0000000+0000000=0000000）
    ，自起訴狀繕本送達翌日（被告乙○○自九十年二月二十八日起，被告三重客運
    自九十年三月四日）起，其餘二百二十九萬一千零八元（
    0000000-0000000=0000000），自追加起訴繕本送達翌日起（被告二人同，均為
    九十一年十一月二十九日）至清償日止，按年息百分之五計算之利息，為有理由
    ，逾此部分之請求，則屬無據，應予駁回。
五、兩造均陳明願供擔保，聲請宣告假執行或免為假執行，經核原告勝訴部分，合於
    法律規定，爰分別酌定相當之擔保金額宣告之；原告其餘假執行之聲請，因訴之
    駁回而失所依據，不予准許。
結論：本件原告之訴為一部有理由，一部無理由，依民事訴訟法第七十九條但書、第
八十五條第二項、第三百九十條第二項、第三百九十二條判決如主文。
中　　　華　　　民　　　國　　九十一　　年　　十二　　月　　　十二　　日
                                  臺灣板橋地方法院民事第一庭
~B法　官　黃信滿
右為正本係照原本作成。
如對本判決上訴，須於判決送達後二十日內向本院提出上訴狀。
中　　　華　　　民　　　國　　九十一　　年　　十二　　月　　　十二　　日
~B書記官　吳美瑤